臺灣新竹地方法院民事判決　九十二年重訴字第一九三號
　　原　　　告　戊○○
　　　　　　　　丙○○
　　　　　　　　丁○○
　　訴訟代理人　鍾添錦律師
　　複 代理 人　甲○○　　　.
　　被　　　告　乙○○　　　住.
右當事人間請求損害賠償事件，本院於民國九十二年十二月三十日言詞辯論終結，判
決如左：
    主      文
被告應給付原告戊○○新台幣玖萬壹仟玖佰柒拾肆元，給付原告丙○○新台幣柒萬參
仟玖佰貳拾貳元，及均自民國九十一年十二月十一日起至清償日止按週年利率百分之
五計算之利息。
原告其餘之訴駁回。
訴訟費用由被告負擔百分之二，餘由原告負擔。
本判決第一項得假執行。
原告其餘假執行之聲請駁回。
    事      實
甲、原告方面：
一、聲明：
（一）被告應給付原告丙○○新台幣（下同）三百五十八萬三千零九十八元；給付原
      告丁○○、戊○○各三百萬元，及均自起訴狀繕本送達翌日即民國（下同）九
      十一年十二月十一日起至清償日止，按年息百分之五計算之利息。
（二）願供擔保請准宣告假執行。
二、陳述：
（一）被告乙○○於九十一年六月二十六日上午七時四十分許，騎乘車號ＧＺＳ─一
      一一號重機車，沿新竹縣北埔鄉○○路由竹東鎮往北埔鄉方向行駛，行經中豐
      路一巷巷口時，本應注意駕駛人行經閃光黃燈號誌時，應減速接近，注意安全
      ，小心通過，且應注意車前狀況，並隨時採取必要之安全措施，以避免危險之
      發生，而依當時情形，又無不能注意之情事，竟疏未注意車前狀況，致發現前
      方未注意左右來車之行人楊何石玉穿越馬路時，已煞車不及而撞擊楊何石玉倒
      地，楊何石玉雖經送醫急救，惟因頭部鈍力損傷，於同日晚間十一時二十七分
      許不治死亡。按駕車時應遵守道路交通標誌、標線、號誌之指示，而閃光燈號
      表示「警告」，車輛應減速慢行，注意安全，小心通過；又汽車駕駛人應注意
      車前狀況，並隨時採取必要之安全措施，道路交通安全規則第九十條、第九十
      四條第三項及道路交通標誌標線號誌設置規則第二百一十一條第一項第一款均
      定有明文，被告於前開時地駕車自應注意上述道路交通安全規定，竟疏未注意
      ，致被害人死亡，其應負過失責任甚明。
（二）按因故意或過失不法侵害他人之權利者，負損害賠償責任；不法侵害他人致死
      者，對於支出醫療及增加生活上需要之費用或殯葬費之人，亦應負損害賠償責
      任；不法侵害他人致死者，被害人之父、母、子、女及配偶，雖非財產上之損
      害，亦得請求賠償相當之金額，民法第一百八十四條第一項前段、第一百九十
      二條第一項、第一百九十四條分別定有明文。原告三人分別係被害人之配偶、
      子女，自得請求被告負損害賠償責任。請求損害賠償金額，其明細如次：
  １、殯葬費用五十六萬一千九百四十元。
  ２、醫療費用一萬六千四百零九元。
  ３、交通費用四千六百四十九元。此為原告丙○○因其母楊何石玉去世，其父年事
      已高，身為長子，又遠居高雄，為處理母親後事確有須額外支出交通費用，此
      應為增加生活費用之支出，以上三項均係由原告丙○○支出。
  ４、又被害人楊何石玉年七十餘歲，遽遭被告騎車煞車不及撞斃，其惡性非輕，斟
      酌被害人之年齡，兩造之經濟地位及被害之情狀，原告三人爰各請求三百萬元
      之精神賠償，以資撫慰。
（三）綜上所述，被告應賠償原告丙○○三百五十八萬三千零九十八元；賠償原告丁○○、戊○○各三百萬元，並均自起訴狀繕本送達翌日起至清償日止，按年息
      百分之五計算之利息。
三、證據：提出醫療費用、殯葬費用、交通費用收據共三十二紙、車票十二紙、台灣
    新竹地方法院檢察署檢察官九十一年度偵字第五六一四號起訴書（以上均為影本
    ）為證。
乙、被告方面：被告未於最後言詞辯論期日到場，惟據其以前之聲明陳述略以：
一、聲明：原告之訴駁回。
二、陳述：原告要求賠償金額太高，伊願意賠償一百二十萬元，用分期付款方式，第
    一次先付三十萬元，以後每月給付一萬元。
丙、本院依職權調取台灣新竹地方法院檢察署九十二年度執字第七二三號執行卷（含
    本院刑事庭九十一年度交訴字第一五二號過失致死案審理卷、台灣新竹地方法院
    檢察署九十一年度偵字第五六一四號偵查卷、九十一年度相字第三三三號相驗卷
    ）。
    理      由
一、程序方面：
（一）按訴狀送達後，原告不得將原訴變更或追加他訴，但擴張或減縮應受判決事項
      之聲明者，不在此限，民事訴訟法第二百五十五條第一項第三款定有明文；查
      本件原告起訴時原請求被告給付原告丙○○三百五十八萬六千四百五十四元，
      嗣於訴訟進行中，減縮為被告應給付原告丙○○三百五十八萬三千零九十八元
      ，核與首揭規定並無不符，應予准許。
（二）本件被告經合法通知，未於最後言詞辯論期日到場，核無民事訴訟法第三百八
      十六條各款所列情形，爰依原告聲請，由其一造辯論而為判決。
二、原告主張被告於九十一年六月二十六日上午七時四十分許，騎乘車號ＧＺＳ─一
    一一號重機車，沿新竹縣北埔鄉○○路由竹東鎮往北埔鄉方向行駛，行經中豐路
    一巷巷口時，本應注意駕駛人行經閃光黃燈號誌時，應減速接近，注意安全，小
    心通過，且應注意車前狀況，並隨時採取必要之安全措施，以避免危險之發生，
    而依當時情形，又無不能注意之情事，竟疏未注意車前狀況，致發現前方未注意
    左右來車之行人楊何石玉穿越馬路時，已煞車不及而撞擊楊何石玉倒地，楊何石
    玉雖經送醫急救，惟因頭部受有鈍力損傷，於同日晚間十一時二十七分許不治死
    亡等事實，業據提出台灣新竹地方法院檢察署檢察官九十一年度偵字第五六一四
    號起訴書為證，復為被告所不爭執，而被告前開行為所涉刑事過失致死案件，亦
    經本院刑事庭判處有期徒刑五月確定，此經本院依職權調取台灣新竹地方法院檢
    察署九十二年度執字第七二三號執行卷（含本院刑事庭九十一年度交訴字第一五
    二號過失致死案審理卷、台灣新竹地方法院檢察署九十一年度偵字第五六一四號
    偵查卷、九十一年度相字第三三三號相驗卷）查核屬實，自堪信原告之主張為真
    實。按駕駛人行經閃光黃燈號誌時，應減速接近，注意安全，小心通過，且應注
    意車前狀況，並隨時採取必要之安全措施，以避免危險之發生，道路交通標誌標
    線號誌設置規則第二百十一條第一項第一款及道路交通安全規則第九十四條第三
    項分別定有明文。被告駕駛自小客車自應注意上開規定，而依當時之天候晴、日
    間自然光、路面狀況乾燥無缺陷、無障礙物、視距良好等情，亦有道路交通事故
    調查報告表附於前開刑案卷可稽，足見被告並無不能注意之情事，竟疏未注意遵
    守上開交通安全規則而肇事，則被告對於本件肇事顯有過失責任甚明。又被告就
    本件肇事之過失與被害人楊何石玉之死亡，復有相當因果關係，則原告主張被告
    就本件肇事應負過失侵權行為責任，自屬可採。
三、按因故意或過失，不法侵害他人之權利者，負損害賠償責任。不法侵害他人致死
    者，對於支出醫療及增加生活上需要之費用或殯葬費之人，亦應負損害賠償責任
    。被害人之父、母、子、女及配偶，雖非財產上之損害，亦得請求賠償相當之金
    額。第一百八十四條前段、第一百九十二條第一項、第一百九十四條分別定有明
    文。查被告不法侵害被害人楊何石玉之生命既經認定，揆之上開規定，原告請求
    被告賠償醫療費、增加生活上需要之費用及殯葬費、精神慰撫金，自屬有據。茲
    就原告主張之損害額審酌如次：
（一）醫療費用（含救護車費用）部分：原告丙○○主張被害人楊何石玉因遭被告撞
      擊倒地受有頭部鈍力損傷等傷害，其共支出醫療費用一萬六千四百零九元（其
      中救護車費用一萬三千四百六十元），固據提出救護車收費明細表及收據各一
      份、行政院衛生署竹東醫院醫療費用收據一份、台北榮民總醫院醫療費用明細
      收據五份為證。惟其中證明書費用二百三十元非屬必要之醫療費用，應予剔除
      ，是原告丙○○所得請求之醫療費用在一萬六千一百七十九元（13460＋2719
      ＝16179元）範圍內為有理由，應予准許，逾此部分之請求為無理由，應予駁
      回。
（二）增加生活上支出之費用部分：原告丙○○主張因被害人楊何石玉去世，其父年
      事已高，身為長子，又遠居高雄，為處理母親後事額外支出交通費用共四千六
      百四十九元等情，固業據提出台灣鐵路局車票十二紙為證，然查前開車票日期
      分別為九十一年七月三十一日、八月十日、八月十三日、十月四日、十月六日
      ，與原告自承被害人楊何石玉出殯日期即九十一年七月五日相距已久，且其中
      六紙為孩童票，顯非其所支出之費用，均難認屬必要支出，是此部分請求自難
      准許。
（三）關於殯葬費部分：原告丙○○主張因被害人楊何石玉死亡，其支出殯葬費用共
      計五十六萬一千九百四十元等情，固據提出殯葬費支出收據二十四紙為證；惟
      按民法第一百九十二條所稱之殯葬費，應斟酌死者身分、地位、經濟狀況及實
      際上有無必要為準（最高法院四十五年度台上字第四二０號判決意旨參照）；
      經核原告所提出之相關單據，其中香煙、汽水、酒等費用二萬七千六百一十元
      ，罐頭塔八千元，花生粉、嘛糬、細砂糖等四千五百八十元，毛毯一千五百元
      ，國樂演奏費用二萬五千元，九十一年六月二十七日、六月二十八日、六月二
      十九日餐費四萬八千元，九十一年七月四日、七月五日餐費十一萬四千元，合
      計二十二萬八千六百九十元，經核尚非屬必要支出之殯葬費用，應予扣除；至
      其餘三十三萬三千二百五十元支出部分，尚與被害人楊何石玉之身分、地位相
      當，應有實際上之必要，從而，原告丙○○就此部分損害主張在三十三萬八千
      六百九十元之範圍部分內，為有理由，應予准許；至逾上開範圍部分，則屬無
      據，應予駁回。
（四）關於精神慰撫金部分：查原告戊○○係被害人楊何石玉之配偶，國小畢業，現
      退伍無業，按月請領生活補助費一萬九千元，於頤享天年之際，多年相伴之配
      偶因此交通事故身亡，除頓失心中至愛，又面臨孤獨終老之情境，身心自受到
      相當之痛苦及悲愴；又原告丙○○、丁○○為被害人楊何石玉范德枝之子女，
      在受原告戊○○及被害人楊何石玉多年撫養，刻均成家立業，正思反哺之際，
      卻因前開事故突失去母親，遭逢骨肉親情天人永隔之遽變，精神上自亦受有相
      當之痛苦；再查原告丙○○為陸軍官校畢業，現任高雄縣後備司令部司令，月
      薪水八萬七千元左右，名下有房子一棟，自小客車一台，丁○○國小畢業，現
      於工廠任作業員，月薪二萬三千元左右，本院審酌上開各情及原告所受痛苦之
      程度等一切情狀，認原告戊○○請求一百四十萬元、原告丙○○、丁○○各請
      求一百萬元之精神慰撫金為相當，逾此部分，尚嫌過高，不應准許。
（五）綜上所述，原告丙○○、丁○○、戊○○因被告前開侵權行為導致被害人楊何
      石玉死亡，其各別所受之損害，合計分別為九十五萬四千八百六十九元（
      16179 ＋338690＋0000000＝0000000）、一百萬、一百四十萬元。
四、惟按損害之發生或擴大，被害人與有過失者，法院得減輕賠償金額或免除之，民
    法第二百十七條第一項定有明文。查本件事故之發生，固因被告行經閃光黃燈號
    誌交岔路口，未注意車前狀況及減速慢行而有過失，已如前述；惟按行人穿越道
    路時，應注意左右無來車，始可小心迅速穿越，道路交通安全規則第一百三十四
    條第五款定有明文。查被害人楊何石玉於右揭時地穿越馬路，疏未注意左右來車
    即行穿越，自亦不能免其過失責任。參以本件經台灣新竹地方法院檢察署檢察官
    送台灣省竹苗區車輛行車事故鑑定委員會鑑定結果，亦認被害人楊何石玉行經無
    號誌交岔路口未注意車前狀況為肇事主因等情，有該鑑定意見書附於前開刑案相
    驗卷可稽，與本院前開之認定相同，是被害人楊何石玉對於本件損害之發生與有
    過失自明。本院審酌上情，認為被害人楊何石玉穿越道路未注意左右來車與被告
    行經閃光黃燈號誌交岔路口，未注意車前狀況及減速慢行，兩者就發生本件事故
    原因力之強弱，認本件應減輕被告賠償責任十分之六。準此，依過失相抵原則，
    原告丙○○所得請求被告賠償前開損害之金額，即為五十四萬一千九百四十八元
    （0000000x｛1-6/10｝=541948，元以下四捨五入，下同），原告丁○○所得請
    求被告賠償之金額為四十萬元，原告戊○○所得請求被告賠償之金額為五十六萬
    元。
五、另查原告於車禍發生被害人死亡後，已依強制汽車責任保險法第三十八條第一項
    之規定，向財團法人汽車交通事故特別補償基金領取特別補償金一百四十萬四千
    零七十九元，業為原告所自承，應堪信為真實。按「特別補償基金依前條規定為
    補償者，視為加害人或汽車所有人損害賠償金額之一部份」、「特別補償基金於
    補償金額範圍內，得直接向加害人或汽車所有人求償」，強制汽車責任保險法第
    三十九條第一項、第二項有明文規定。前開補償基金為原告三人所領取，其各已
    領取四十六萬八千零二十六元（0000000÷3＝468026），依前開規定，應視為被
    告賠償金額之一部，而自本件被告應賠償金額內扣除。準此，被告應賠償原告戊○○之金額為九萬一千九百七十四元（000000－000000＝91974），應賠償原告
    丙○○之金額為七萬三千九百二十二元（000000－000000＝73922）。至原告丁○○所受領之特別補償金四十六萬八千零二十六元既已超出被告所應負損害賠償
    金額四十萬元，原告丁○○自不得再行請求賠償。從而，原告戊○○請求被告給
    付在九萬一千九百七十四元，原告丙○○請求被告給付在七萬三千九百二十二元
    範圍內，及各自起訴狀繕本送達翌日即九十一年十二月十一日起至清償日止，按
    法定週年利率百分之五計算之利息部分，為有理由，應予准許；至逾上開範圍部
    分，則屬無據，應予駁回。
六、假執行之宣告：
    本件所命被告給付之金額未逾五十萬元，依民事訴訟法第三百八十九條第一項第
    五款規定應依職權宣告假執行；雖原告亦陳明願供擔保請求宣告假執行，惟就其
    勝訴部分僅係促請本院為上開宣告假執行之職權發動。至原告其餘假執行之聲請
    ，因訴之駁回而失所依據，不予准許。
七、因本案事證已臻明確，兩造其餘主張、陳述及所提之證據，經審酌後認與判決結
    果均不生影響，爰不一一論述，附此敘明。
八、據上論結，本件原告之訴為一部有理由，一部無理由，依民事訴訟法第三百八十
    五條第一項前段、第七十九條、第三百八十九條第一項第五款，判決如主文。
中　　　華　　　民　　　國　　九十三　　年　　　一　　　月　　 十三　　 日
                                  臺灣新竹地法院民事第二庭
~B法　　　官　楊明箴
右為正本，係照原本作成。
如對本判決上訴，須於判決送達後廿日內向本院提出上訴狀。
~B法院書記官　許麗汝
中　　　華　　　民　　　國　　九十三　　年　　　一　　　月　　 十九　　 日
